智慧財產法院刑事判決
　　　　　　　　　　　　　　　　 99年度刑智上易字第112號
上　訴　人　臺灣桃園地方法院檢察署檢察官
被　　　告　王怡鴻
上列上訴人因被告違反商標法案件，不服臺灣桃園地方法院99年
度智易字第8 號，中華民國99年10月27日第一審判決（起訴案號
：臺灣桃園地方法院檢察署98年度偵字第8811號），提起上訴，
本院判決如下：
    主  文
上訴駁回。
    理  由
一、本案經本院審理結果，認原審以不能證明被告犯罪，而為無
    罪之諭知，經核並無違誤，應予維持，並引用第一審判決書
    記載之證據及理由（如附件）。
二、檢察官上訴意旨略以：（一）依內政部警政署刑事警察局鑑
    定書之測謊結果，被告王怡鴻於回答測謊之問題時，其均呈
　　情緒波動反應，研判有說謊等情，顯見被告王怡鴻於查獲前
  　對於本案之犯罪事實確屬知悉，原審亦肯認該鑑定結果，認
    被告王怡鴻既與被告黎春霞為夫妻至親，則被告王怡鴻知悉
　　同案被告黎春霞從事本件非法輸入侵害商標權商品犯行，衡
  　與常情相符，故可知被告王怡鴻對於本案之犯罪事實確有主
    觀上之認知。（二）同案被告黎春霞於本案犯罪期間，曾以
　　其與被告王怡鴻之居住處為收件人地址，收受非法輸入之商
　　品，亦曾以被告王怡鴻本身所持用之行動電話門號00000000
　　00號為收件人聯絡電話，可知被告王怡鴻對於同案被告黎春
  　霞與「趙先生」間之侵害商標權犯罪事實，非僅有主觀上之
　　認知，並進而以提供行動電話門號、親自接聽配送收件訊息
  　來電之方式，使得本件共犯得以遂行犯罪構成要件。（三）
　　本件於97年10月24日發貨之侵害商標權商品，係依前述相同
  　之寄送、運輸、報關、配送等流程，而觀諸其上開流程之簽
    收資料、派貨單、報機明細表、申報單、貨樣收據及證人即
    倢葆公司負責人尹慶麟之證述可知，倢葆公司在收受自發貨
　　公司提供之收件人資料後，認本件有誤填、漏填之情形，故
　  倢葆公司人員再度確認後，才以正確之收件人資料轉檔為如
    偵卷第26頁所示之報機明細表，再持以繕打如偵卷第27頁所
    示之派件明細，是本件報機明細表、派件明細載記之收件人
    資料係經再度確認後之資料，綜上，本件實際收件人應係被
    告王怡鴻，抑或被告王怡鴻確有提出其身分證統一編號供作
    本件收件人資料，以促使本件共犯實現犯罪目的。（四）又
    同案被告黎春霞於96、97年間輸入侵害商標權商品時，均係
　　以其國民身分證號碼即000000000 號作為收件人身分基本資
　　料，從未使用被告王怡鴻之國民身分證號碼的紀錄，故關於
　　同案被告黎春霞所稱，其都是以其先生即被告王怡鴻名義進
  　口報關寄包裹，且一直都是跟同一家報關行合作，所以資料
    都沒有更改等語應不可採。（五）同案被告黎春霞於原審準
    備程序能背誦被告王怡鴻之國民身分證字號，卻無法辨別華
　　亞通快遞有限公司簽收資料中之國民身分證字號為鄭秋霞之
　  身分證字號而非其自身之身分證字號，顯見其係為掩飾被告
    王怡鴻之犯行而強記，且被告王怡鴻若非實際收件人，同案
    被告黎春霞豈會明知本件通關貨物裝載有侵害商標權商品，
    而為掩飾其自身犯罪行為而偽以其夫之身分資料供作本件收
    件人資料而構陷其夫。綜上所述，本案被告王怡鴻犯行足堪
　　認定。原判決遽將卷內其餘證據予以割裂，均認不具互補性
　  或關連性，此證據之判斷自欠缺合理性，與論理法則有所違
    背。
三、按犯罪事實應依證據認定之，無證據不得認定犯罪事實；不
    能證明被告犯罪者，應諭知無罪之判決，刑事訴訟法第154
    條第2 項、第301 條第1 項定有明文。又認定犯罪事實須憑
    證據，為刑事訴訟法所明定，故被告犯罪嫌疑，經審理事實
    之法院，以盡其調查職責，仍不能發現確實之證據足資證明
    時，自應依法為無罪判決。且事實之認定，應憑證據，如未
    能發現相當證據，或證據不足以證明，自不能以推測或擬制
    之方法，以為裁判基礎。（最高法院20年上字第893 號、40
    年台上字第86號分別著有判例可資參照）。且檢察官就被告
    犯罪事實，應負舉證責任，並指出證明之方法，為刑事訴訟
    法第161 條所明定。因此，檢察官對於起訴之犯罪事實，應
    負實質之舉證責任，且其所提出之證據，無論直接或間接證
    據，其為訴訟上之證明，須於通常一般之人均不致有所懷疑
    ，而得確信其為真實之程度者，始得據為有罪之認定，倘其
    證明尚未達到此一程度，而有合理之懷疑存在時，不足為被
    告有罪之積極證明，或其闡明之證明方法，無從說服法院形
    成被告有罪之心證，基於無罪推定原則，自應為被告無罪之
    諭知。
四、經查原判決以全案卷證資料尚不足以證明被告王怡鴻確有共
    同輸入侵害商標權之商品，業已論述綦詳。上訴意旨以同案
　  被告黎春霞於本案犯罪期間，曾以其與被告王怡鴻之居住處
　　為收件人地址，收受非法輸入之商品，亦曾以被告王怡鴻所
　　持用之行動電話門號0000000000號為收件人聯絡電話，可知
  　被告王怡鴻對於同案被告黎春霞與「趙先生」間之侵害商標
　　權犯罪事實，非僅有主觀上之認知，並進而以提供行動電話
  　門號、親自接聽配送收件訊息來電之方式，使得本件共犯得
    以遂行犯罪構成要件云云。惟查同案被告黎春霞雖曾於96年
    10月21日以被告王怡鴻本身所持用之行動電話門號00000000
    00號為收件人聯絡電話，惟行動電話並不具有使用上之專屬
    性，原判決已敘之甚詳，故該門號之申辦名義人雖為被告王
    怡鴻，仍不可逕謂該門號之實際使用者即為被告王怡鴻。且
    綜合考量實際使用上之各種因素，被告將該行動電話號碼交
    由同案被告黎春霞使用之情形，亦非不可想像。且綜觀卷內
    之證據資料，亦無法證明同案被告黎春霞從未使用該000000
    0000號碼，又此種貨物寄送之報機明細表所填寫之資料亦非
    需完全正確，該報機明細表資料之填寫應係於運送過程中發
    生疑義時或有明顯誤填之情形時，派件公司方會以該聯絡電
    話與寄件人連絡，故聯絡電話之填寫應係供派件公司之備用
    而非必然使用，此由96年3 月7 日報機明細表未填寫收件人
    電話、96年4 月1 日報機明細表填寫電話為0000000000、96
    年7 月19日報機明細表填寫電話為000000000 、96年10月25
    日報機明細表填寫電話為0000000000可知（見偵查卷第78、
    85、112 、141 頁）。而同案被告黎春霞雖曾以其與被告王
    怡鴻之居住處為收件人地址，惟上訴意旨並未提出證據證明
    寄至該址該貨物為被告王怡鴻所親自簽收，且同居一處之家
    人，因作息時間之不同，對於此種貨物之寄送未必能彼此知
    悉，故上訴意旨逕以此推定被告王怡鴻以提供行動電話門號
    、親自接聽配送收件訊息來電之方式，共犯本件之犯罪，實
    不足採。上訴意旨另以本件報機明細表、派件明細載記之收
    件人資料係經再度確認後之資料，故本件實際收件人應係被
    告王怡鴻，或被告王怡鴻確有提出其身分證統一編號供作本
    件收件人資料，另同案被告黎春霞於原審準備程序能背誦被
    告王怡鴻之國民身分證字號，卻無法辨別華亞通快遞有限公
    司之簽收資料中國民身分證字號為鄭秋霞之身分證字號而非
    其自身之身分證字號，顯見其係為掩飾被告王怡鴻之犯行而
    強記，且同案被告黎春霞於96、97年間輸入侵害商標權商品
    時，均係以其國民身分證號碼即000000000 號作為收件人身
    分基本資料，從未使用被告王怡鴻之國民身分證號碼的紀錄
    ，故關於同案被告黎春霞所稱，其都是以其先生即被告王怡
    鴻名義進口報關寄包裹，且一直都是跟同一家報關行合作，
    所以資料都沒有更改等語應不可採云云。惟查上開卷內其餘
    證據資料縱割裂觀察，亦難認其間有何互補性或關連性，上
    訴意旨僅憑上開證據反面推論被告王怡鴻可能有參與本件之
    犯罪，仍與前開無罪推定之原則不符。另關於未採取測謊鑑
    定結果作為判斷被告王怡鴻是否有參與本件犯罪依據之部分
    ，原判決亦已詳述其理由，本院核其理由並無違誤，併此敘
    明。
五、綜上所述，本件查無積極證據證明被告有起訴書所指犯行，
    且依「罪證有疑，利於被告」之原則，亦無法僅憑上訴意旨
    所指摘之疑處，即認被告有與被告黎春霞共同違反商標法之
    犯行，因此原審認被告犯罪不能證明，而依刑事訴訟法第30
    1 條第1 項前段規定，諭知被告無罪之判決，經核認事用法
    ，應無違誤。上訴意旨指摘原判決不當，求予撤銷改判，核
    無理由，應予駁回。
據上論斷，應依刑事訴訟法第368條、第373條，判決如主文。
本案經檢察官羅雪梅到庭執行職務。
中　　華　　民　　國　　100　 年　　1　　 月　　27　　日
　　　　　　　　    智慧財產法院第二庭
                          審判長法　官  陳忠行
　　　　　　　　　　　　　　    法　官  蔡惠如
　　　　　　 　 　　　　　　　  法　官  熊誦梅
以上正本係照原本作成。
不得上訴。
中　　華　　民　　國　　100　 年　　1　　 月　　27　　日
                                書記官  陳士軒
附件：
